【裁判字號】    90,訴,1281
【裁判日期】    900830
【裁判案由】    遺產稅
【裁判全文】
高雄高等行政法院判決                              九十年度訴字第一二八一號
                              .
  原      告  甲○○
  訴訟代理人  丁○○
  被      告  財政部台灣省南區國稅局
  代  表  人  乙○○ 局長
  訴訟代理人  丙○○
右當事人間因遺產稅事件，原告不服財政部中華民國九十年三月六日台財訴字000
0000000號訴願決定，提起行政訴訟。本院判決如左：
    主  文
原告之訴駁回。
訴訟費用由原告負擔。
    事  實
甲、事實概要
    緣原告配偶即被繼承人簡茂雄於民國（下同）八十八年二月十三日死亡，原告代
    表全體繼承人（除原告外尚有其子女簡志明、簡志賢、簡美珍）申請延期至八十
    八年十一月十三日申報遺產稅，申報遺產總額新台幣（以下同）六五、九００、
    四四四元，免稅額七、０００、０００元，扣除額三四、五七０、九九四元，不
    計入遺產總額六七０、０００元，遺產淨額二四、三二九、四五０元。被告以所
    列報不計入遺產總額六七０、０００元係簡茂雄生前已領公保養老給付，非屬約
    定於被繼承人死亡時，給付其所指定受益人之人壽保險金額、軍、公教人員、勞
    工或農民保險之保險金額及互助金，與遺產及贈與稅法第十六條第九款應不計入
    遺產總額規定不合，仍併入遺產總額，核定遺產總額為六六、五七０、四四四元
    ；另以原告列報得扣除被繼承人之母簡黃水英殘障特別扣除額五百萬元部分，簡
    黃水英雖領有殘障手冊，惟殘障鑑定日期為八十八年五月二十四日，係於繼承日
    後，與遺產及贈與稅第十七條第一項第四款規定不符，乃不予認定；又遺產中之
    高雄縣鳳山市○○段一四八五之二、之七、之十一等三筆土地（下稱系爭三筆土
    地），因使用分區證明為住宅區，已非農業用地，與同上法第十七條第一項第六
    款規定亦不符，原申報免徵遺產稅扣除額一二、二二０、五九四元亦不予認定，
    核定扣除額為一七、三五０、四００元，應納遺產稅一一、八０五、三六三元。
    原告不服，就殘障特別扣除額五百萬元及農業用地免徵遺產稅扣除額一二、二二
    ０、五九四元部分，申請復查，未獲變更，提起訴願，亦遭駁回，因而提起本件
    行政訴訟。
乙、兩造之聲明：
一、原告聲明求為判決：
  (一)訴願決定及原處分均撤銷。
  (二)訴訟費用由被告負擔。
二、被告聲明求為判決：
  (一)原告之訴駁回。
  (二)訴訟費用由原告負擔。
丙、兩造之爭點：
一、原告主張之理由：
  (一)遺產總額中扣除殘障特別扣除額五百萬元部分：
  (1)按殘障特別扣除額為本件繼承開始日（八十八年二月十三日）之遺產及贈與稅法
    第十七條第一項第四款所明定，被繼承人之母簡黃水英於八十八年間，已超過九
    十歲，於十年前患高血壓、心臟病及老人癡呆症，即已殘廢，並於八十年起於長
    庚醫院高雄分院長期治療，並經該醫院心臟內科醫師診斷為「高血壓、房室傳導
    完全阻斷，民國八十年八月至八十九年一月在本院門診追蹤治療」，依醫療認定
    之標準（即殘障鑑定標準）：病人心臟血管機能，遺存顯著障礙，生活自理能力
    欠缺，需賴醫藥及家人周密照顧，而有下列情形之一者，A.B.C.D.重度心臟傳導
    阻滯，合併多發性腦缺血症狀，經心電圖證實，而無安裝人工心率調整器者，為
    重度殘障；而簡黃水英經長庚醫院診斷病情為高血壓、二房室傳導完全阻斷，尤
    其是診斷房室傳導完全阻斷之病情，比鑑定標準之心臟傳導阻滯更為嚴重，其嚴
    重性更甚於重度，診斷書並註明「八十年八月至八十九年三月長期在本院門診追
    蹤治療」，由診斷書可證明其重度殘障於八十年八月即已發生並長期治療，原告
    為配合被告，在遺產稅申報六個月期限內，於八十八年五月二十四日亦經該處鑑
    定殘障類別為多重殘障，殘障等級為極重度，並領有多重殘障之極重度殘障手冊
    ，前述各項診斷書足以證明繼承日其即屬重度殘障者，符合繼承日之遺產及贈與
    稅法第十七條第一項第四款規定，得再加扣殘障特別扣除額五百萬元，惟被告未
    審酌實情，即以長庚醫院高雄分院之診療報告之後段「推測時間引起暈厥為八十
    九年一月二十八日之後」，斷章取義將其作為重度殘障之認定標準，置醫師診斷
    證明之事實於不顧，有違證據原則，即作出不准扣除殘障特別扣除額之決定，其
    決定顯有不當。
  (2)繼承發生時之遺產及贈與稅法第十七條第一項第四款及同法施行細則第十條之二
    ，均無明定殘障鑑定應在被繼承人死亡前，何況本案被繼承人之母是在遺產申報
    六個月之期限內，即八十八年五月二十四日作殘障鑑定，在遺產及贈與稅法及同
    法施行細則中，有關有時間限制的，都有明定，唯獨殘障鑑定無規定日期，則在
    無法律明定之情形下，豈能自行認定應在繼承開始日前即需作成殘障鑑定，顯有
    不妥。
  (3)本件被繼承人係於八十八年二月十三日死亡，自應適用行為時遺產及贈與稅法之
    相關規定，現行遺產及贈與稅法第十七條第一項第四款係於八十九年一月二十六
    日公布修正之條文，同法施行細則第十條之二則係於八十九年二月十日財政部台
    財稅字第０八九０００三九四九號函令發布修正，因而財政部訴願委員會引八十
    九年修正後之法條，作出不許扣除殘障特別額之決定，顯有違誤。
  (二)農業用地扣除額一二、二二０、五九四元部分：
  (1)按系爭三筆土地為繼續經營農業生產之農業用地，曾經提出申請屬實施平均地權
    條例所定與農業經營不可分離之土地課徵田賦，並經高雄縣政府農業、地政、建
    設、糧食及稅捐處等單位派員會同勘查核准，並課徵田賦，乃屬農業用地，截至
    八十八年二月十三日，仍在課徵田賦，且為被告所知，依遺產及贈與稅法第十七
    條第一項第六款規定：「左列各款，應自遺產總額中扣除，免徵遺產稅︰．．．
    六、遺產中作農業使用之農業用地及其地上農作物，由繼承人或受遺贈人承受者
    ，扣除其土地及地上農作物價值之全數。承受人自承受之日起五年內，未將該土
    地繼續作農業使用且未在有關機關所令期限內恢復作農業使用，或雖在有關機關
    所令期限內已恢復作農業使用而再有未作農業使用情事者，應追繳應納稅賦。但
    如因該承受人死亡、該承受土地被徵收或依法變更為非農業用地者，不在此限。
    」既符合規定，則應准自遺產總額中扣除，被告不以上述法條規定為核定依據，
    卻以前述土地編定使用分區為住宅區為由，而依八十五年修正後遺產及贈與稅法
    施行細則第十一條後段：「．．．但不包括於遺產及贈與時以依法編定為非農業
    使用者在內」之規定，而不准前述土地自遺產總額中扣除，惟查，前述施行細則
    為特別命令，且與遺產及贈與稅法第十七條第一項第六款之規定有所牴觸，並與
    該條文立法意旨保障繼續農業使用土地之精神有別，依法律適用命令不得與法律
    牴觸之原則，自不得引用。
  (2)又遺產及贈與稅法第四條第五項：「本法所稱農業用地，適用農業發展條例之規
    定。」繼承開始日為八十八年二月十三日，當時之遺產及贈與稅法第五十八條：
    「關於遺產及贈與稅之課徵，本法未規定者適用其他法律。」遺產及贈與稅法施
    行細則第十一條：「本法第十七條第一項第六款及第二十條第一項第五款所稱之
    農業用地，指供農作、森林、養殖、畜牧及與農業經營不可分離之農舍、畜禽舍
    、倉儲設備、集貨場、曬場、農路、灌溉、排水及其他農用之土地。但不包括於
    繼承或贈與時，已依法編定為非農業使用者在內。」其但書規定係相關法律配套
    措施未同步修正時，財政部即於八十五年四月以行政命令先予修正，該行政命令
    很明顯的，除了已牴觸遺產及贈與稅法第十七條第一項第六款之法律規定外，亦
    牴觸繼承開始日當時之農業發展條例第三條第一項第十款、平均地權條例第三條
    第一項第二款及土地稅法第十條第二款等所稱之「農業用地」之規定；該法條所
    稱之農業用地，並無排除土地使用分區為住宅區者，而前述法條所稱之農業用地
    於八十九年一月二十六日才修正為︰「指非都巿土地或都巿土地農業區、保護區
    範圍內土地，依法供左列使用者︰（一）供農作、森林、養殖、畜牧及保育使用
    者。（二）供與農業經營不可分離之農舍、畜禽舍、倉儲設備、曬場、集貨場、
    農路、灌溉、排水及其他農用之土地。（三）農民團體與合作農場所有直接供農
    業使用之倉庫、冷凍（藏）庫、農機中心、蠶種製造（繁殖）場、集貨場、檢驗
    場等用地。」換言之，於八十九年一月二十六日始限制在非都市土地或都市土地
    農業區、保護區範圍內土地供與農業經營不可分離之土地才稱農業用地，由此可
    見系爭三筆土地雖是編定為住宅區，但於修法前，仍應稱為農業用地。
  (3)綜上所述，該條例細則為行政命令，且與上述農業發展條例、平均地權條例、土
    地稅法等法律之規定有所牴觸，依命令不得牴觸法律之原則，自不得引用該細則
    之規定，本件前述土地既屬由繼承人繼續經營農業生產之農業用地，仍應依本法
    規定准予自遺產總額中扣除一二、二二０、五九四元。
  (三)被告以系爭三筆土地經高雄縣政府建設局函，證明編定為住宅區土地，已完成細
    部計畫，至今未曾公告限制或禁止符合都市計畫相關法令之建築及使用，揆諸首
    揭法條規定遺產中作農業使用之「農業用地」，方得列報農地扣除額，因而系爭
    土地不得列入扣除額中。另財政部八十三年十一月二十九日台財稅字第八三０六
    二五六八二號函所示，「農業用地，經都市計畫變更為新市鎮、特定區、住宅區
    、或其他使用分區，在細部計畫尚未完成前，如經都市計畫主管機關認定仍應依
    原來之土地分區別（或用地別），而視為農業用地，其移轉或繼承時，仍有土地
    稅法第三十九條之二及農業發展條例第三十一條規定之適用。」即為一種免徵遺
    產稅及土地增值稅之管道，而本件之系爭土地雖為都市計畫之住宅區土地，已完
    成細部計畫，不能適用該法條，然另適用於繼承時之遺產及贈與稅法第十七條第
    一項第七款，農業發展條例第三條第一項第十款，平均地權條例第三條第一項第
    三款，土地稅法第十條第一項等法條之規定。其次，按繼承時之農業發展條例第
    三條第一項第十款之農業用地，並未規範其不包括住宅區土地，直到八十九年一
    月二十六日才修正限制；因而，被告指當時之農業發展條例第三條第十款之農業
    用地不包括住宅區土地，顯有違誤。又農業發展條例第十四條，係指本條例第二
    十七條有關免徵土地增值稅之事宜，並不適用於遺產稅。至於該法施行細則第二
    十一條所稱「家庭農場」之農業用地，依照繼承時之農業發展條例第三條第一項
    第四款所稱之家庭農場是指以共同生活戶為單位，從事農業產銷之農場，其農業
    用地一般都屬於田、旱地目，面積較大之耕地。而系爭土地，原即為建地目，面
    積小，雖屬住宅區土地，但符合當時之農業發展條例第三條第一項第十款所稱之
    農業用地，供與農業經營不可分離之農舍、曬場等之土地，亦是繼續經營農業生
    產之土地，與耕地同屬農業用地，但使用上有別，所以系爭土地，自無從適用施
    行細則。
二、被告主張之理由：
  (一)按「左列各款，應自遺產總額中扣除，免徵遺產稅：．．．四、第一款至第三款
    所定之人如為身心障礙者保護法第三條規定之重度以上身心障礙者，或精神衛生
    法第五條第二項規定之病人，每人得再加扣五百萬元。．．．六、遺產中作農業
    使用之農業用地及其地上農作物，由繼承人或受遺贈人承受者，扣除其土地及地
    上農作物價值之全數。」「依本法第十七條第一項第四款規定申報殘障特別扣除
    額者，應檢附身心障礙者保護法第三條規定之重度、極重度之身心障礙手冊影本
    ，或精神衛生法施行細則第六條第一項規定之專科醫師診斷證明書影本」「本法
    第十七條第一項第六款．．．所稱之農業用地，指供農作、森林、養殖、畜牧及
    農業經營不可分離之農舍、畜禽舍、倉儲設備、集貨場、曬場、農路、灌溉、排
    水及其他農用之土地，但不包括於繼承或贈與時已依法編定為非農業使用者在內
    。」為遺產及贈與稅法（以下簡稱遺贈稅法）第十七條第一項第四款、第六款前
    段及同法施行細則第十條之二、第十一條所明定。又「農業用地經都市計畫變更
    為新市鎮特定區、住宅區或其他使用分區，在細部計畫尚未完成前，如經都市計
    畫主管機關認定，仍應依原來之土地使用分區別（或用地別）管制而視為農業用
    地，其於移轉或繼承時，仍有土地稅法第三十九條之二及農業發展條例第三十一
    條規定之適用。」為財政部八十三年十一月二十九日台財稅第八三０六二五六八
    二號函所明釋。
  (二)被繼承人之母簡黃水英雖經國軍高雄總醫院附設民眾診療處，鑑定為重度以上殘
    障者，亦領有殘障手冊，惟其鑑定日期為八十八年五月二十四日，係於繼承日八
    十八年二月十三日之後，又依財團法人長庚紀念醫院高雄分院八十九年五月二十
    九日長庚院高字一六八五號函檢送簡黃水英之診療結果摘錄報告所載：「病人有
    高血壓、房室傳導完全阻斷，無安裝人工節律器曾引起暈厥，無法自行活動，已
    達身心障礙。推測時間引起暈厥為八十九年一月二十八日以後」，均無法證明簡
    黃水英於八十八年二月十三日繼承開始時已達重度以上殘障者。另系爭三筆土地
    ，依據高雄縣政府建設局八十九年三月十三日八九建局都市第ＤＡＯＯ三六四二
    號函稱系爭土地編定為住宅區，自無首揭法條及財政部函釋之適用，被告維持原
    核定，尚無不法。
  (三)依身心障礙者保護法第三條規定「本法所稱身心障礙者，係指個人因生理或心理
    因素致其參與社會及從事生產活動功能受到限制或無法發揮，經鑑定符合中央衛
    生主管機關所定等級之下列障礙並領有身心障礙手冊者為範圍」，亦即身心障礙
    者保護法第三條規定之身心障礙者，須以領有身心障礙手冊者為限，是遺贈稅法
    施行細則第十條之二明定，應檢附身心障礙者保護法第三條規定之重度、極重度
    之身心障礙手冊影本，作為認定之依據。本件被繼承人之母簡黃水英所領身心障
    礙手冊其鑑定日期為八十八年五月二十四日，被告為求審慎及尊重專業之判斷，
    為確定其罹病程度及日期，曾於八十九年四月十一日以南區國稅法字第八九０二
    五七六七號函，向長庚醫院高雄分院詢問原告所提示該院診斷證明書所記載診斷
    結果，是否符合身心障礙者保護法第三條所稱身心障礙者，且係何時達身心障礙
    者之標準等項，依據該院八十九年五月二十九日長庚院高字第一六八五號復函記
    載「簡黃水英無法自行活動，已達身心障礙，推測時間引起暈厥為八十九年一月
    二十八日以後」據此，原告尚無法提出新事證，證明簡黃水英於八十八年二月十
    三日繼承開始時已達重度以上殘障之情況，否准扣除殘障特別扣除額，於法並無
    不合。又系爭三筆土地，既經高雄縣政府建設局函證明編定為住宅區土地，且其
    發布實施之都市計畫已具有細部計畫實質內容，至今未曾公告限制或禁止符合都
    市計畫相關法令之建築及使用，揆諸首揭法條規定遺產中作農業使用之「農業用
    地」，方得列報農地扣除額，而系爭土地編定為住宅區土地，自不得列為農地扣
    除額，至遺贈稅法施行細則係依據同法第五十五條授權財政部制定，是對遺贈稅
    法第十七條第一項第六款所稱之農業用地所作規定，並無與同法規定有所牴觸違
    背之現象，而被繼承人死亡年度為八十八年度，自應適用行為時遺贈稅法之相關
    規定，原告所援引之平均地權條例第二十二條第一項第二款規定乃為規範系爭土
    地課徵田賦範圍，與本件課徵遺產稅所適用之遺贈稅法有別，尚無援引適用之情
    形。
  (四)至原告又訴稱遺贈稅法第十七條第一項第四款與同法施行細則第十條之二規定，
    均是本件繼承日以後所修正條文，自不適用本件；又同法第四條第五項規定，農
    業用地適用農業發展條例之規定，而本件繼承日當時之農業發展條例第三條第十
    款之規定，並無排除土地使用分區為住宅區者，被告所適用農業發展條例第三條
    第一項第十款所稱之農業用地（即農業用地係指非都市土地或都市土地農業區、
    保護區之範圍），係於八十九年一月二十六日修正，於本件不適用云云，惟查前
    述遺產及贈稅法第十七條第一項第四款與同法施行細則第十條之二，均是本件繼
    承日前（即八十四年一月十三日與八十五年四月十七日）已修訂，自適用本件；
    又同法第四條第五項規定農業用地適用農業發展條例之規定，係於八十九年一月
    二十六日增訂，然本件繼承日八十八年二月十三日當時，尚無前述遺贈稅法第四
    條第五項之規定，惟有關農業用地之規定，均可由當時之農業發展條例第三條第
    十款及同條例施行細則第十四條、第二十一條與遺贈稅法施行細則第十一條所規
    範，即農業用地並不包含住宅區土地。綜上，原告未能提示新事證，卻一再空言
    指摘被告未審酌實情及濫用行政命令云云，自不足採，是本件應予以維持。
  理  由
一、按「左列各款，應自遺產總額中扣除，免徵遺產稅：一、被繼承人遺有配偶者，
    ．．．。二、繼承人為直系血親卑親屬者，．．．。三、被繼承人中遺有父母者
    ，．．．。四、第一款至第三款所定之人如為殘障福利法第三條規定之重度以上
    殘障者，或精神衛生法第五條第二項規定之病人，每人得再加扣殘障特別扣除額
    五百萬元。五、．．．六、遺產中之農業用地及其地上農作物，由繼承人或受遺
    贈人，繼續經營農業生產者，扣除其土地及地上農作物價值之全數。但該土地如
    繼續供農業使用不滿五年者，應追繳應納稅賦。七、．．」「依本法第十七條第
    一項第四款規定申報殘障特別扣除額者，應檢附殘障福利法第三條規定之重度、
    極重度之殘障手冊影本，或精神衛生法施行細則第六條第一項規定之專科醫師診
    斷證明書影本。」「本法第十七條第一項第六款及第二十條第五款所稱之農業用
    地，指供農作、森林、養殖、畜牧及與農業經營不可分離之農舍、畜禽舍、倉儲
    設備、集貨場、曬場、農路、灌溉、排水及其他農用之土地。但不包括於繼承或
    贈與時已依法編定為非農業使用者在內。」行為時遺產及贈與稅法第十七條第一
    項及同法施行細則第十條之二、第十一條定有明文。而該施行細則既係基於行為
    時遺產及贈與稅法第五十五條授權而訂定（此觀該稅法第五十五條及該施行細則
    第一條規定自明），本院自得適用。第按行政法規有變更者，應適用實體從舊程
    序從新原則處理。有關遺產稅之核課，其免稅額、扣除額等均係實體事項，依實
    體從舊原則，應依被繼承人死亡時之遺產及贈與稅法規定辦理。又「本法所稱身
    心障礙者，係指個人因生理或心理因素致其參與社會及從事生產活動功能受到限
    制或無法發揮，經鑑定符合中央衛生主管機關所定等級之下列障礙並領有身心障
    礙手冊者為範圍：．．．」八十六年四月二十六日修正之身心障礙者保護法（修
    正前為殘障福利法）第三條第一項亦有規定。
二、本件被繼承人簡茂雄於八十八年二月十三日死亡，由原告及其子女簡志明、簡志
    賢、簡美珍共同繼承，並由原告代表全體繼承人於八十八年十一月十三日向被告
    申報遺產稅，經被告核定遺產總額為六六、五七○、四四四元，遺產淨額四二、
    二二五、二七六元，發單課徵遺產稅一一、八○五、三六三元之事實，有原告之
    申報書、被告之核定通知書、繳款書等附卷可稽。原告雖不服，訴稱：被繼承人
    之母簡黃水英於繼承日係屬重度殘障，得依遺產及贈與稅法第十七條第一項第四
    款規定，享有殘障扣除額五百萬元；另系爭三筆土地地目雖編定為住宅用地，惟
    迄繼承日前，均屬課徵田賦之與農業經營不可分離之農業土地，應得依遺產及贈
    與稅法第十七條第一項第六款規定，准自遺產總額中扣除，免徵遺產稅云云。
三、關於原告主張被繼承人之母簡黃水英為殘障者，應享有殘障特別扣除額五百萬元
    部分：
  (一)行為時遺產及贈與稅法第十七條第一項第四款規定同條項第一款至第三款所定之
    人，符合殘障福利法及精神衛生法所列殘障者與精神病患，得加扣五百萬元免課
    遺產稅之規定，係八十四年一月十三日修訂通過，而殘障福利法業於八十六年四
    月二十三日總統令修正本法為「身心障礙者保護法」，雖遺產及贈與稅法迄八十
    九年一月二十六日始將上開條文中之「殘障福利法」配合「身心障礙者保護法」
    之修正予以修正為「身心障礙者保護法」；然於身心障礙者保護法修正後，以迄
    遺產及贈與稅法修正前，關於殘障特別扣除額之適用，自應以符合「身心障礙者
    保護法」所列殘障者為範圍，要屬當然。況觀前述身心障礙者保護法第三條第一
    項規定，與該法修正前之殘障福利法第三條第一項規定「本法所稱殘障者，以合
    於中央主管機關所定等級之下列障礙並領有殘障手冊者為範圍：一、．．．。」
    ，要皆以領有身心障礙手冊或殘障手冊者為範圍。則欲適用殘障特別扣除額者，
    自以遺產及贈與稅法第十七條第一項第一款至第三款所定之人，於繼承日前，經
    鑑定符合中央衛生主管機關所定等級之障礙，並領有身心障礙手冊或殘障手冊者
    為範圍。
  (二)經查，原告雖主張被繼承人簡茂雄之母簡黃水英於繼承開始前已達重度以上殘障
    云云，惟就此有利於己之事實，僅提出長庚紀念醫院診斷證明書二紙、殘障手冊
    一份為證；然查，該殘障手冊所載鑑定日期係八十八年五月二十四日，已在本件
    繼承開始日（八十八年二月十三日）以後，自與上開殘障特別扣除額之規定不符
    ；又原告所提出之診斷證明書雖載稱：「簡黃水英因高血壓、房室傳導完全阻斷
    ，曾併發腦缺血暈厥症狀，無安裝人工節律器，併引起殘障，八十年八月至八十
    九年二月長期在本院門診追蹤治療」；但經被告委託高雄縣政府衛生局就簡黃水
    英係何時達身心障礙者之標準等事宜，向上開醫院函查後，經該醫院檢具診療結
    果摘錄報告稱：「病人有高血壓、房室傳導完全阻斷，無安裝人工節律器，曾引
    起暈厥。無法自行活動已達身心障礙。推測時間引起暈厥為八十九年一月二十八
    日以後」（見原處分卷附件三），均無法證明被繼承人之母於八十八年二月十三
    日本件繼承開始日前，已達身心障礙程度；況依上開規定及說明，亦因其未於本
    件繼承開始日前領有殘障手冊或身心障礙手冊，致無從適用該殘障特別扣除額予
    以扣除。至原告稱遺產及贈與稅法並無規定身心障礙之鑑定時間云云，要屬對法
    律規定之曲解，尚無足取。此部分主張，並無可採。
四、關於原告主張系爭三筆土地應認屬與農業經營不可分離之農業土地，免徵遺產稅
    部分：
  (一)系爭三筆土地於本件繼承日當時係編定為住宅區土地，且其發布實施之都市計畫
    已具有細部計畫實質內容之事實，有高雄縣政府建設局八十九年三月十三日八九
    建局都字第ＤＡ００三六四二號函附於原處分卷可稽，亦為原告所不爭，核非屬
    所謂農業用地，自無前揭遺產及贈與稅法第十七條第一項第六款之適用。
  (二)至原告主張其所繼承之土地雖屬住宅區土地，但繼承開始日仍屬課徵田賦之土地
    ，符合當時之農業發展條例第三條第一項第十款、平均地權條例第三條及土地稅
    法第十條第二款所稱之與農業經營不可分之農舍、曬場等之農用土地，亦是繼續
    經營農業生產之土地，與耕地同屬農業用地；於上開法律修法前仍應稱為農業用
    地，自得准予列入扣除額中，不因已編定為住宅用地而有異云云；經查，前述遺
    產及贈與稅法施行細則第十一條既已就其本法第十七條第一項第六款所稱之農業
    用地適用範圍予以補充規定，則關於遺產中之土地得否適用該法第十七條第一項
    規定認屬農業用地，免徵遺產稅，自應以該施行細則之規定為斷；原告主張遺產
    及贈與稅法未就農業用地規定，應適用其他法律即上開農業發展條例等規定及上
    開施行細則乃行政命令，且牴觸其本法及農業發展條例、平均地權條例、土地稅
    法關於農業用地等法律規定，應屬無效云云，尚屬對法令認知之誤解，難謂有據
    。則被告以系爭三筆土地於繼承開始時，既經編定為住宅區土地，非屬農業用地
    ，無遺產及贈與稅法第十七條第一項第五款之適用，未准免徵系爭土地部分遺產
    稅，並無違誤，原告所為主張，皆無可採。
五、綜上所述，原告既未能舉證證明被繼承人之母於繼承日開始前已達重度以上殘障
    之事實，且系爭土地既經證明已編定使用分區為住宅區，則不符合遺產及贈與稅
    法第十七條第一項第四款及第六款之規定，是被告未准原告依前開規定減免遺產
    稅，並無違誤，訴願決定就上開殘障特別扣除額部分之論述，雖引八十九年一月
    二十六日始公布修正之遺產及贈與稅法第十七條第一項第四款規定，略有疏誤，
    然結論尚屬一致，仍應予以維持。是原告起訴意旨，請求撤銷訴願決定及原處分
    ，為無理由，應予駁回。
六、據上論結，本件原告之訴為無理由，爰依行政訴訟法第一百九十五條第一項後段
    、第九十八條第三項前段，判決如主文。
中      華      民      國      九十    年      八      月      三十    日
                                高雄高等行政法院第二庭
                                            審判長法官  高 秀 真
                                            法      官  戴 見 草
                                            法      官  江 幸 垠
右為正本係照原本作成。
如不服本判決，應於判決送達後二十日內向本院提出上訴書狀，其未表明上訴理由者
，應於提起上訴後二十日內向本院提出上訴理由書（須按對造人數附繕本）；如於本
判決宣示或公告後送達前提起上訴者，應於判決送達後二十日內補提上訴理由書（須
附繕本）。未表明上訴理由者，逕以裁定駁回。
提起上訴應預繳送達用雙掛號郵票七份（每份三十四元）。
中      華      民      國      九十    年      八      月      三十    日
                                            法院書記官  李 建 霆


司法院資訊處製作；財團法人民間司法改革基金會備份。
